【裁判字號】    98,聲,503
【裁判日期】    981102
【裁判案由】    停止強制執行
【裁判全文】
臺灣嘉義地方法院民事裁定  98年度聲字第503號
聲  請  人  乙○○
相  對  人  嘉義縣竹崎地區農會
                      號
法定代理人  甲○○
上列當事人間聲請停止執行事件，本院裁定如下：
    主  文
聲請駁回。
聲請程序費用由聲請人負擔。
    理  由
一、按強制執行程序開始後，除法律另有規定外，不停止執行；
    有回復原狀之聲請，或提起再審或異議之訴，或對於和解為
    繼續審判之請求，或提起宣告調解無效之訴、撤銷調解之訴
    ，或對於許可強制執行之裁定提起抗告時，法院因必要情形
    或依聲請定相當並確實之擔保，得為停止強制執行之裁定，
    強制執行法第18條定有明文。次按強制執行法第18條第1 項
    規定強制執行程序開始後，除法律另有規定外，不停止執行
    ，明示以不停止執行為原則，同條第2 項所以例外規定得停
    止執行，係因回復原狀等訴訟如果勝訴確定，據以強制執行
    之執行名義將失其效力，為避免債務人發生難以回復之損害
    ，故於受訴法院認有必要時，得裁定停止執行。如果受訴法
    院認無必要，僅因債務人聲明願供擔保，亦須裁定停止執行
    ，無異許可債務人僅憑一己之意思，即可達到停止執行之目
    的，不僅與該條所定原則上不停止執行之立法意旨有違，且
    無法防止債務人濫行訴訟以拖延執行，故應認為縱債務人聲
    明願供擔保，仍須受訴法院認有必要者，始得裁定停止執行
    ，最高法院民國98年6月22日98年度第3次民事庭會議決議可
    資參照。
二、聲請意旨略以：
    本院97年度執字第32733 號民事執行事件所欲拍賣坐落嘉義
    縣竹崎鄉○○○段814、815、787、798及800 地號土地（下
    稱系爭土地），為聲請人與案外人即聲請人弟弟林文益所共
    有，且系爭土地各共有人間存有分管契約，不料林文益竟持
    不實之文件，以系爭土地之應有部分向相對人嘉義縣竹崎地
    區農會辦理土地貸款，其後因林文益貸款無法償還，而經相
    對人向本院聲請拍賣系爭土地之林文益應有部分，惟系爭土
    地實際上現由聲請人分管耕作中，相對人明知此情卻仍聲請
    拍賣系爭土地之林文益應有部分，顯已侵害聲請人之權益，
    故聲請人已向本院提起第三人異議之訴，現由本院審理中，
    茲因上開強制執行事件已進入拍賣程序，系爭土地一旦拍賣
    ，勢難回復原狀，為此聲請人願提供擔保，請求裁定停止對
    於本院97年度執字第32733 號相對人與林文益間拍賣系爭土
    地應有部分之強制執行程序等語。
三、經查：
（一）按強制執行法第18條第2 項所謂法院因必要情形，得為停
      止強制執行之裁定，雖未明示其必要之情形為何，但尋驛
      停止或限制執行之立法本旨，無非在預防第三人異議之訴
      勝訴時，難於回復執行前之原狀，故異議之訴有無勝訴之
      望，必須予以斟酌（最高法院22年抗字第2854號判例意旨
      參照），是以本件聲請人以其已提起第三人異議之訴為由
      ，聲請停止強制執行，自應斟酌其所提之第三人異議之訴
      ，有無勝訴之望，以決定是否有停止執行之必要，合先敘
      明。
（二）又第三人就執行標的物有足以排除強制執行之權利者，得
      於強制執行程序終結前，向執行法院對債權人提起異議之
      訴，強制執行法第15條前段定有明文。而該條文所謂「就
      執行標的物有足以排除強制執行之權利者」，係指對於執
      行標的物擁有所有權、典權、留置權、質權等物權效力之
      權利存在，得以對抗包含債權人在內之第三人之情形者，
      始足當之（最高法院44年台上字第721 號判例參照）；反
      之，就執行標的物如無上揭物權之權利存在，自無提起第
      三人異議之訴，據以排除強制執行之權利。
（三）查本院97年度執字第32733 號強制執行事件將欲執行之標
      的物，乃拍賣相對人之債務人林文益所有系爭土地之應有
      部分，此有本院98年10月6日嘉院和97執弘字第32733號公
      告可參，而聲請人並不否認林文益就系爭土地之應有部分
      權利，僅主張系爭土地有「分管契約」存在，目前由聲請
      人耕作使用中等情（詳聲請人民事異議之訴狀），從而聲
      請人前開主張既非以擁有所有權、典權、留置權、質權等
      物權效力之權利存在為理由，揆諸上揭判例意旨，自無提
      起第三人異議之訴，據以排除強制執行之權利。況本件倘
      如聲請人所述各共有人就系爭土地有「分管契約」存在，
      則在系爭土地之林文益應有部分拍賣後，除應有部分之受
      讓人不知悉有分管契約，亦無可得而知之情形外，讓與人
      即林文益於讓與前與其他共有人所訂之分管契約，對於受
      讓之第三人仍繼續存在，此亦有大法官會議釋字第349 號
      解釋可資參照，並不致影響聲請人對系爭土地之分管使用
      權利，尚難認聲請人有排除本件強制執行程序之利益存在
      。
（四）綜上所述，聲請人主張對於系爭土地有「分管契約」存在
      ，而提起第三人異議之訴，依其所訴之事實，顯非屬足以
      排除強制執行之權利，應認為尚無停止強制執行之必要，
      聲請人之聲請，非有理由，應予駁回。
四、並依民事訴訟法第95條、第78條，裁定如主文。
中    華    民    國    98    年    11    月    2    日
                  民一庭法  官  周俞宏
以上正本係照原本作成
如對本裁定抗告須於裁定送達後10日內向本院提出抗告狀
中    華    民    國    98    年    11    月    2    日
                        書記官  劉怡欣


司法院資訊處製作；財團法人民間司法改革基金會備份。
